【裁判字號】    90,訴,286
【裁判日期】    900921
【裁判案由】    稅捐稽徵法
【裁判全文】
臺北高等行政法院裁定                                九十年度訴字第二八六號
    原      告  福昌股份有限公司
    代  表  人  甲○○
    被      告  臺北市稅捐稽徵處
    代  表  人  乙○○
右當事人間因稅捐稽徵法事件，原告不服財政部中華民國八十九年十月二十三日台財
訴第0000000000號訴願決定，提起行政訴訟，並聲請回復原狀，本院裁定
如左：
    主  文
原告之訴及聲請均駁回。
訴訟及聲請程序費用均由原告負擔。
    理  由
一撤銷訴訟部分：
  (一)按撤銷訴訟之提起，應於訴願決定書送達後二個月之不變期間內為之；且起訴應
    以訴狀表明當事人、起訴之聲明、訴訟標的及其原因事實等事項，提出於行政法
    院為之，分別為行政訴訟法第一百零六條第一項前段、第一百零五條第一項所明
    定。經查，原告係於八十九年十月二十五日收受訴願決定書，此有送達證書附訴
    願卷可稽，原告提起行政訴訟之期間，應自八十九年十月二十六日起算，其設籍
    於台北市，無行政訴訟法第八十九條扣除在途期間之適用，本應於同年十二月二
    十五日（週一）即已屆滿，因該日適逢行憲紀念日放假一天，延至翌（二十六）
    日屆滿。原告遲至九十年一月十五日始向本院提起行政訴訟，此有本院加蓋於訴
    狀上收文戳記所載日期可考，已逾法定不變期間。
  (二)原告雖主張其於收受財政部訴願決定書後二個月內，已提出不服原訴願決定之理
    由書，惟因原告不諳現行法令，且訴願決定書末頁僅書明：「本件原告如有不服
    本決定，『得』於本決定書送達之次日起二個月內‧‧‧」而未如一般民、刑事
    判決書之載明：「『須』於本判決送達後‧‧‧」，因而造成原告之陷於錯誤等
    語。惟查，訴願決定書末頁已書明：「本件原告如有不服本決定，得於本決定書
    送達之次日起二個月內向原處分機關（含原處分機關及所屬稽徵機關）所在地之
    左列所屬該管高等行政法院提起行政訴訟」，並載明本院、台中、高雄等高等行
    政法院之名稱及地址、轄區，符合訴願法第九十條：「訴願決定書應附記，如不
    服決定，得於決定書送達之次日起二個月內向高等行政法院提起行政訴訟。」之
    規定；又原告雖於八十九年十二月二十二日行文財政部請該部「垂念本公司之實
    際處境，則以人道憐憫之心從寬處理本案，藉以維持本公司內年邁人員之生計及
    免予失業的恐懼，或協助清算公司結束營業並妥善安置高齡員工」等語，細繹其
    內容，並無提起撤銷訴訟之意，其復未依行政訴訟法第一百零五條規定之格式向
    本院起訴，難認業已合法提起行政訴訟。原告既逾二個月之不變期間始提起本件
    撤銷訴訟，依首開法條規定，顯非合法，應予駁回。
二聲請回復狀部分：
  (一)按當事人或代理人因天災或其他不應歸責於己之事由，遲誤不變期間者，始得回
    復原狀，民事訴訟法第一百六十四條第一項規定甚明。
  (二)原告主張財政部收到原告之不服理由書後，拖延至八十九年十二月三十日發文，
    原告迨至九十年一月上旬始接獲財政部來函，縱有遲誤，亦不可歸責於原告，依
    行政訴訟法九十一條第一項之規定，因天災或其他不應歸責於己之事由，致遲誤
    不變期間者，於其原因消滅後一個月內‧‧‧得聲請回復原狀，果若鈞院認為本
    案業已罹於不變期間，則本起訴狀亦視同「回復原狀」之聲請狀提出等語。經查
    ，本件之所以逾期起訴，係因原告未依行政訴訟法第一百零五條規定之格式向本
    院為之，前已詳述，為可歸責於原告之事由所致，且無天災之情事，核與行政訴
    訟法第九十一條第一項規定回復原狀之要件不合。原告聲請回復原狀，不應准許
    ，應併予駁回。
三依行政訴訟法第一百零七條第一項第六款、第一百零四條、民事訴訟法第九十五條
  、第七十八條，裁定如主文。
中    華    民    國      九十      年      九        月    二十一      日
                 臺 北 高 等 行 政 法 院   第 二 庭
                                審 判 長 法  官 王 立 杰
                                         法  官 吳 慧 娟
                                         法  官 陳 雅 香
右為正本係照原本做成。
如不服本裁定，應於送達後十日內，向本院提出抗告狀（須按他造人數附繕本）。
中      華      民      國     九十     年      九      月    二十一    日
                                         書記官 鄭 聚 恩


司法院資訊處製作；財團法人民間司法改革基金會備份。
